臺灣臺中地方法院刑事判決
110年度簡上字第41號
上  訴  人  
即  被  告  劉子豪


上列上訴人即被告因妨害名譽案件，不服本院109年度中簡字第3
394號中華民國109年12月11日第一審簡易判決（聲請簡易判決處
刑案號：109年度偵字第31456號），提起上訴，本院管轄之第二
審合議庭，判決如下：
    主  文
上訴駁回。
戊○○緩刑貳年。
    事  實
一、戊○○與己○○同為臺中市○○區○○街00號「大都會社區」住戶。
    詎戊○○竟僅因社區車輛違規停放是否為其檢舉之事與己○○發
    生爭執，即基於公然侮辱之犯意，於民國109年5月16日晚間
    7時50分許，在不特定人得以共見共聞之大都會社區1樓門口
    ，對己○○辱罵「蕭查某（臺語）」之言語，足生貶損己○○之
    人格、名譽及社會評價。
二、案經己○○訴由臺中市政府警察局第五分局移送臺灣臺中地方
    檢察署檢察官偵查後聲請簡易判決處刑。　　　　
    理  由
一、認定犯罪事實之依據及理由：
　　訊據被告戊○○固坦承與告訴人己○○同為「大都會社區」住戶
    ，且於上揭時間，與告訴人同在該社區1樓門口等事實。惟
    矢口否認有何公然侮辱犯行，辯稱：我沒有罵告訴人「蕭查
    某（臺語）」，且證人說話不實，他們都不在現場，雖在案
    發現場旁邊警衛室錄音檔有錄到「蕭查某（臺語）」，但我
    不知道是誰講的，不是我講的，這也不是案發現場錄音云云
    。經查：
　㈠被告與告訴人同為臺中市○○區○○街00號「大都會社區」住戶
    ，而其等於109年5月16日晚間7時50分許，均有在該社區1樓
    門口等事實，業據被告於警詢、偵查及本院準備程序、審理
    時供述明確，核與證人即告訴人於偵查中證述之情節大抵相
    符，並有現場監視器翻拍照片（偵卷第39至43頁）可佐，則
    此等事實，應堪認定。
　㈡被告固以前詞置辯。惟查：
　⒈證人即告訴人於本院審理時具結證稱：109年5月16日晚間7時
    50分許，在我們社區1樓門口，我跟我老公推2個孫子要去散
    步，看到社區門口圍一大堆人，來了4位警察，又有警車，
    大家在那邊議論紛紛，我們就知道一定就是社區的達人又去
    檢舉摩托車沒放好，又要叫警察來開單，大家在那邊講說：
    「這樣子也要開？」我從我們側門推出來要直接走過去，被
    告在後面罵我「蕭查某（臺語）」，現場好多人，包括證人
    甲○○、丙○○也是我們住戶，大概還有2、30個人跑不掉等語
    （本院簡上卷第125至147頁）。
　⒉證人即住戶甲○○於本院審理時具結證稱：109年5月16日晚間7
    時50分許左右，我在樓上聽到樓下很吵就下去，我本來在警
    衛室那邊，就靠近告訴人跟她說不要講，讓警察處理，我有
    聽到被告對告訴人罵「蕭查某（臺語）」，現場有很多人；
    簡上卷第57-64頁案發影像截圖照片裡面沒有看到我，我當
    時人本來站在警衛室那邊，是後來才靠近的等語（本院簡上
    卷第125至147頁）。
　⒊證人即住戶丙○○於本院審理時具結證稱：我有聽說我們社區
    有常常被檢舉停車的問題，當天我在警衛室那裡有聽到被告
    罵告訴人「蕭查某（臺語）」，在門口講話很大聲，當然聽
    的到；簡上卷第57-64頁案發影像截圖照片8花盆旁邊那是我
    等語（本院簡上卷第125至147頁）。
　⒋依上開證述，證人即告訴人指證被告斯時有對其辱罵「蕭查
    某（臺語）」，核與證人甲○○、丙○○證述之情節大抵相符，
    而本院衡酌證人甲○○、丙○○與被告、告訴人均係鄰居關係，
    諒無故意誣指被告之理，且依案發影像截圖照片8之內容（
    本院簡上卷第59頁），確有攝得證人丙○○在場見聞，益見證
    人甲○○、丙○○之證言均堪採信。
　⒌縱案發影像截圖照片（本院簡上卷第57至64頁）並未攝得證
    人甲○○，然監視錄影器材之攝影角度，本即因安裝位置、角
    度調整等情況，而有侷限性，而證人甲○○已明確具結證稱其
    斯時本站在警衛室那邊，是後來才靠近該處，故尚難僅因其
    一時未經監視錄影器材攝得在場，即認其證述不實，是被告
    此部分所辯，要難採據。　
　㈢本院勘驗監視錄影檔案結果略以（含案發影像截圖照片【本
    院簡上卷第57至64頁】）：　
  ⒈00000000_19h38m_ch01大門口.M4V影像檔（監視錄影器拍攝
    角度為社區大樓1樓門口前處）：
  ①19：38：00秒至19：39：30秒許：
    檔案一開始監視器畫面為案發現場社區大樓1樓門口前處，
    被告站在大樓1樓門口前處觀望、來回走動，同時大樓門口
    處停放有1台金色自小客車，有員警2人到場站在自小客車前
    處似在開單舉發違規停車，期間有住戶往來進出社區大樓門
    口。
  ②19：39：31秒至19：51：23秒許：
    於19：39：34秒許，從大樓門口處走出1名員警及2名男子朝
    被告指向之畫面右下方走去，雙方有交談之舉動，期間2名
    男子先後返回社區大樓，剩員警在與被告交涉，期間有住戶
    、違規停車車主（身著白色T恤，T恤背面有寫字、灰色短褲
    ）陸續到場觀望及牽車離開現場（19：45：08秒許）。
  ③19：51：30秒至19：53：00秒許：
    告訴人從畫面左下方出現，朝畫面中間走去，並背對被告，
    有舉手指向周遭、抱怨之舉動，同時間被告亦有指向告訴人
    並抱怨之舉動，此時站在2人間之員警有揮手勸阻之行為。
  ④19：53：01秒至19：56：59秒許：
    於19：53：01秒許，可見畫面左下方遭員警及乙男拉住之被
    告靠向告訴人前處，雙方再度發生爭執，在場之員警及乙男
    不斷勸阻及隔開雙方，告訴人嗣後欲返回社區大樓內，被告
    尾隨並有叫囂之舉動。
  ⒉00000000_19h38m_ch04聲音檔.M4V影像檔（監視錄影器拍攝
    角度為社區大樓1樓門口旁管理室內）：
  ①19：38：00秒至19：47：00秒許：
    檔案一開始監視器畫面為案發現場社區大樓1樓門口旁管理
    室內，管理室內並無人，但可聽到有人在對話閒聊，於19：
    38：57秒許，在管理室外可看到管理員與員警在交談，管理
    員與員警交談後即轉身走進管理室內後旋即離開，19：41：
    55秒許，管理員再度回到管理室內並撥打電話給大樓主委，
    報告：有檢舉摩托車，及旁邊店面的花台要移走等事情，旋
    即轉身數次透過大樓的廣播設備，廣播：請停放機車在大門
    口或騎樓違規的住戶，因警方前來開單，請趕快下來移車，
    嗣後即離開管理室。
  ②19：47：01秒至19：56：59秒許：
    隱約聽到戶外有男子大聲咆哮及陸續對話聲音，於19：50：
    15秒許，有聽到男子大聲喊：「幹你娘，機掰」、「幹你娘
    咧」，期間隱有參雜女子對話聲音，於19：52：00秒許，有
    聽到男子大聲喊：「你爸無歹無事」、「幹你娘咧，蕭查某
    」、「再來啊」、「幹你娘咧，蕭查某」、「蕭查某」、「
    廖爬啊」等語（期間並夾雜在場人士勸阻話語，均為戶外收
    音，並未錄到係何人辱罵），接著於19：53：50秒許，有男
    子聲大聲喊：全部離開、全部離開，期間有聽到女子聲稱：
    「對號入座」、「對號入座」等語，於19：55：33秒許，有
    員警鳴哨並大聲喊：沒事都離開、離開，不要再走了，回去
    。
  ⒊依上開勘驗結果，可知被告及告訴人斯時確有在場並發生爭
    執，而由警員到場處理、違規車主駕車離開，及管理員廣播
    通知住戶有警察開單及要求移車等情以觀，足見被告與告訴
    人當時應係因違規車輛檢舉之事而發生爭執。
　⒋又於前開管理室錄影檔案中，亦有錄得有男子辱罵「蕭查某
    」之言語，而此核與證人丙○○前開證稱：當天我在警衛室那
    裡，有聽到被告罵告訴人「蕭查某（臺語）」等語相符，益
    證被告確有辱罵告訴人前開言語。
　㈣按刑法第309條之公然侮辱罪，所稱侮辱，凡未指明具體事實
    ，而其內容足以貶損他人社會評價之輕蔑行為，即足當之。
    是否構成侮辱，並非從被害人或行為人之主觀感受判斷，而
    係以陳述內容之文義為據，審酌個案之所有情節，包含行為
    人與被害人之性別、年齡、職業類別、教育程度、社會地位
    、平時關係、言語使用習慣、詞彙脈絡等，探究言詞之客觀
    涵義，是否足以減損被害人之聲譽（最高法院108年度台上
    字第3183號判決意旨參照）。審之被告前開所稱「蕭查某」
    之言語，依據一般社會通念，係屬對於他方傳達輕蔑、鄙視
    或使人難堪之用詞，足以貶損對方之名譽與人格評價，核屬
    侮辱人之言語無訛，被告主觀上具有侮辱告訴人之故意甚明
    。
  ㈤按刑法第309條第1項所謂「公然」，係指不特定多數人或多
    數人得以共見共聞之狀態，不以實際上已共見或共聞為必要
    ，且衹須侮辱行為足使不特定人或多數人得以共見共聞，即
    行成立。查被告係在「大都會社區」社區1樓門口處辱罵告
    訴人，而觀諸案發影像截圖照片（本院簡上卷第57至64頁）
    ，可知該處係屬不特定多數住戶所得出入之場所，且斯時現
    場亦有多人在場、進出，而被告於該處以上開言詞辱罵告訴
    人，顯屬不特定多數人所得共見共聞之狀態，已達公然程度
    無疑。
  ㈥綜上所述，本案事證明確，被告公然侮辱之犯行堪以認定，
    應依法論科。　
二、論罪科刑：
　㈠核被告所為，係犯刑法第309條第1項之公然侮辱罪。
　㈡維持原判決之理由：
　  原審經審理後，認被告犯罪事證明確，適用刑法第309條第1
    項之規定，並審酌被告因故與告訴人發生爭執，卻未能謹慎
    克制自身情緒，僅因一言不合即率爾在公眾均得自由出入之
    社區大門處，以粗鄙之言論辱罵、嘲諷告訴人，貶抑告訴人
    之名譽及人格評價，致告訴人名譽受損；復衡以被告犯後矢
    口否認犯行，始終辯稱未出口辱罵告訴人所為實有不該，兼
    衡告訴人名譽受損程度、被告之犯罪動機與目的、辱罵之言
    論內容、前科素行、智識程度、經濟與家庭生活狀況等一切
    情狀，量處如主文所示之刑，並諭知如易服勞役之折算標準
    。核其認事用法，並無違誤，而就量刑部分，亦屬允當，並
    未逾越法定刑度，復無過重、失輕或裁量權濫用之情形，被
    告上訴仍執前詞，否認有何公然侮辱犯行，為無理由，應予
    駁回。
　㈢末查被告前因賭博案件，經本院以82年度易字第7290號判決
    判處有期徒刑3月確定，於82年12月21日易科罰金執行完畢
    後，5年以內未曾因故意犯罪受有期徒刑以上刑之宣告，有
    臺灣高等法院被告前案紀錄表在卷可稽；而本院審酌被告因
    一時不慎，致觸犯本件刑章，且已與告訴人達成和解，告訴
    人亦具狀表示：與被告業已達成和解，請求給予被告緩刑的
    機會等語，有陳報狀可稽（本院簡上卷第163頁），足認被
    告經此教訓，應知所警惕，當無再犯之虞，所受本案刑之宣
    告，以暫不執行為適當，爰依刑法第74條第1項第2款規定，
    宣告緩刑2年，以勵自新。
據上論斷，應依刑事訴訟法第455條之1第1項、第3項、第368條
，判決如主文。
本案經檢察官丁○○聲請簡易判決處刑，檢察官乙○○到庭執行
職務。
中　　華　　民　　國　  110 　 年　　11　　月　  18　 日
                  刑事第十二庭  審判長法　官　廖慧娟
                                      法　官　何紹輔
                                      法　官　黃震岳
以上正本證明與原本無異。
不得上訴。
                                      書記官  黃俞婷
中　　華　　民　　國　  110 　 年　　11　　月　  18　 日

附錄論罪科刑法條全文
中華民國刑法第309條
公然侮辱人者，處拘役或9千元以下罰金。
以強暴犯前項之罪者，處1年以下有期徒刑、拘役或1萬5千元以
下罰金。